【裁判字號】    95,訴,705
【裁判日期】    951225
【裁判案由】    違反台灣地區與大陸地區人民關係條例等
【裁判全文】
臺灣基隆地方法院刑事判決               95年度訴字第705號
公  訴  人  臺灣基隆地方法院檢察署檢察官
被      告  甲○○
指定辯護人  本院公設辯護人乙○○
被      告  戊○○
                    大陸船員識.
                    （現於內政部警政署大陸地區人民新竹處
            丁  ○
                    大陸船員識.
                    （現於內政部警政署大陸地區人民新竹處
            丙○○
                    大陸船員識.
                    （現於內政部警政署大陸地區人民新竹處
上列被告因違反臺灣地區與大陸地區人民關係條例等案件，經檢
察官提起公訴（95年度偵字第3066號），本院判決如下：
    主  文
甲○○共同意圖營利，違反不得使大陸地區人民非法進入臺灣地
區之規定，處有期徒刑年。
戊○○、丁○、丙○○共同藏匿人犯，各處拘役貳拾日，如易科
罰金，均以新台幣仟元折算壹日，均緩刑貳年。
    事  實
一、甲○○係基隆市八斗子漁港籍「吉滿12號」漁船（統一編號
    ：CT0000000 號）所有人暨船長，於民國95年7 月1 日，以
    電話與姓名、年籍不詳，綽號「大頭」之成年男子聯繫，甲○○與「大頭」及身分不詳之大陸地區人蛇集團成員基於意
    圖營利，使大陸地區人民非法進入臺灣地區之犯意聯絡，約
    定由「大頭」與人蛇集團成員議妥時間及地點後，告知甲○○，甲○○再行駕船至指定地點接駁大陸地區人民抵達基隆
    市八斗子漁港，約定甲○○接駁每1 大陸地區人民可獲取新
    台幣（下同）1 萬5,000 元之代價，嗣由真實身分不詳之人
    於95年7 月2 日晚間，以不知名大陸籍漁船載運大陸地區人
    民郭元標、陳花瑩、易又華、秦平及周理芳自大陸地區福
    建省不知名碼頭出發，而甲○○於同年7 月2 日某時接獲「
    大頭」之電話後，即於當日下午6 時許，駕駛上開漁船載同
    其僱用不知情之大陸漁工戊○○、丁○、丙○○，自基隆市
    八斗子漁港報關出海，並於95年7 月3 日上午9 時許駛至預
    定接駁仍屬我國領海範圍之東經121 度40分、北緯25度38分
    附近海域，甲○○發現接駁之不知名大陸籍漁船後，要求戊○○、丁○、丙○○等3 人上前協助，並允諾給付戊○○等
    3 人以每1 大陸地區人民1,000 元計算之報酬，戊○○、丁○、丙○○3 人明知上開大陸籍漁船搭載之大陸地區人民，
    係未經主管機關許可，而擅自入境，屬於國家安全法第6 條
    第1 項所定，違反同法第3 條第1 項規定之犯人，竟基於犯
    意之聯絡，由戊○○至船頭固定繩索，並與丁○、丙○○共
    同協助郭元標、陳花瑩、易又華、秦平及周理芳等5 名違
    反國家安全法之大陸地區人民登上「吉滿12號」漁船（周理
    芳涉有違反國家安全法部分，另經臺灣基隆地方法院檢察署
    檢察官聲請簡易判決處刑；郭元標、陳花瑩、易又華、秦
    平等4 人涉嫌違反國家安全法罪嫌部分，另經該署檢察官為
    職權不起訴處分），甲○○隨即返航，並於進港前，與戊○○、丁○、丙○○等人，帶領並指示郭元標、陳花瑩、易又
    華、秦平及周理芳等人，進入設置於上開漁船後方廚房下
    方之密艙藏匿，提醒若燈光熄滅即表示開始檢查，切勿出聲
    等語，以資逃避查緝。嗣甲○○於95年7 月3 日下午4 時20
    分許，駕駛上開漁船進入基隆市八斗子漁港報關之際，經前
    已接獲線報之行政院海岸巡防署北部地區巡防局基隆機動查
    緝隊會同岸巡第一總隊八斗子安檢所、岸巡第二總隊、岸巡
    一三、二一、二二、二三大隊、花蓮機動查緝隊、海洋總局
    第一海巡隊、第十二海巡隊、北部地區機動海巡隊、基隆市
    警察局第二、四分局共同派員陪同甲○○實施安檢，當場在
    上開密艙內查獲郭元標等5 人後，始悉上情。
二、案經海岸巡防總局北部地區巡防局報請臺灣基隆地方法院檢
    察署檢察官偵查起訴。
    理  由
壹、證據能力部分
一、按被告以外之人於偵查中向檢察官所為之陳述，除顯有不可
    信之情況者外，得為證據，刑事訴訟法第159 條之1 第2 項
    定有明文。證人郭元標、易又華、秦平等人於偵查中，向
    檢察官所為之陳述，雖均為被告甲○○、戊○○、丁○、丙○○以外之人於審判外之言詞陳述，然均經具結，有證人結
    文在卷可稽（見臺灣基隆地方法院檢察署95年度偵字第3066
    號卷宗第170 頁至第172 頁），且自筆錄內容觀之，並無不
    正取供之情事，而無顯不可信之情況，依據首揭法律之規定
    ，具有證據能力。
二、次按被告以外之人於審判外之言詞或書面陳述，除法律有規
    定者外，不得作為證據；又被告以外之人於審判外之陳述，
    雖不符合刑事訴訟法第159 條之1 至第159 條之4 之規定，
    而經當事人於審判程序同意作為證據，法院審酌該言詞陳述
    或書面陳述作成時之情況，認為適當者，亦得為證據，而當
    事人、代理人或辯護人於法院調查證據時，知有上開不得為
    證據之情形，而未於言詞辯論終結前聲明異議者，視有前項
    之同意，刑事訴訟法第159 條第1 項及第159 條之5 分別定
    有明文。證人郭元標、陳花瑩、易又華、秦平及周理芳等
    人於警詢中所為之陳述，雖為被告以外之人於審判外之言詞
    陳述，然經本院於審判程序提示予被告等人及辯護人並告以
    要旨，均經被告等人及辯護人表示無意見，且未聲明異議，
    又本院審酌該等警詢筆錄之記載，並無不正取供之情事，且
    證人於警詢時並無具結之可能，即就該等審判外言詞陳述作
    成時之情況，均應認為適當，依前揭法條意旨，均得援為本
    案證據。
貳、事實認定方面
    上開事實，業據被告等人於本院審理時坦承不諱（見本院準
    備程序筆錄第3 頁，審判筆錄第6 頁），核與證人郭元標於
    警詢及偵查中證稱其與其他4 名大陸人民跳上「吉滿12號」
    時，被告丙○○站在旁邊，被告戊○○及丁○協助其等上船
    ，被告戊○○拿水予其，被告甲○○是船長，帶其等去船艙
    ，被告戊○○、丁○、丙○○帶其等至密艙，交代燈滅時即
    開始檢查，要其等不要講話等語（見上開偵查卷宗第76頁至
    第78頁、第125 頁至第126 頁、第168 頁），證人易又華於
    偵查中證述其與其他4 名大陸人民跳上「吉滿12號」時，被
    告戊○○、丁○、丙○○均站在旁邊，都有扶其等，該3 名
    大陸漁工，其中1 人帶領其等至密艙，且該3 名漁工在其等
    下去密艙時，均站在旁邊，有人交代其等不要講話等語（見
    上開偵查卷宗第127 頁、第168 頁），證人秦平於偵查中
    結稱其跳上「吉滿12號」時，被告戊○○扶其，被告丁○及
    丙○○站在旁邊，被告甲○○在開船，被告丙○○叫其起床
    ，而被告戊○○與另1 名大陸漁工帶其至密艙等情（見上開
    偵查卷宗第128 頁、第169 頁），且有「吉滿12號」進出港
    檢查表、現場照片在卷供參（見上開偵查卷宗第13頁、第
    104 頁至第113 頁），足認被告等人之自白與事實相符，事
    證明確，被告等人之犯行應堪認定。
、法律適用方面
一、被告甲○○部分
（一）按意圖營利，違反不得使大陸地區人民非法進入臺灣地區
      之規定者，處3 年以上10年以下有期徒刑，得併科5 百萬
      元以下罰金，臺灣地區與大陸地區人民關係條例第79條第
      2 項定有明文，該罪係以意圖營利為要件，所謂意圖營利
      ，係指行為人有自使大陸地區人民非法進入臺灣地區之犯
      罪行為，獲得利益之主觀意圖而言，僅須行為人有此主觀
      意圖，並進而實施使大陸地區人民非法進入臺灣地區之犯
      罪行為，即足以當之，並不以行為人確實從中獲取利益為
      必要，因此，若自相關卷證資料，足以認定行為人確有自
      該犯罪行為獲取利益之主觀意圖，即該當該罪所定意圖營
      利之要件，至於行為人有無反覆實施該犯罪行為，僅屬判
      斷其有無營利意圖之因素之一，亦即該罪之成立並非以行
      為人反覆實施該犯罪行為作為要件。本件被告甲○○自承
      其與「大頭」約定，每接駁1 名大陸地區人民可獲1 萬
      5,000 元之代價等情，堪認被告甲○○顯有自上開犯行獲
      得利益之主觀意圖，揆諸首揭所述，即已該當意圖營利之
      要件，至於被告甲○○實際上有無獲取上開利得，及有無
      多次接駁大陸地區人民進入臺灣地區之犯行，均非所問。
（二）又按共同實施犯罪行為之人，在共同意思範圍內，各自分
      擔犯罪行為之一部，相互利用他人之行為，以達犯罪之目
      的者，應對於全部發生之結果，共同負責（最高法院28年
      台上字第3110號判例可資參照）。本件被告甲○○駕船接
      駁前揭大陸地區人民之東經121 度40分、北緯25度38分附
      近海域，雖屬臺灣地區之領海範圍，此有海岸巡防總局北
      部地區巡防局95年7 月13日基隆機字第0950009815號函在
      卷供參（見前開偵查卷宗第149 頁至第151 頁），然因被
      告甲○○與「大頭」及人蛇集團成員間，具有使大陸地區
      人民非法進入臺灣地區之犯意聯絡，且推由不詳之大陸籍
      船隻自大陸地區運送上開5 名大陸地區人民至前揭指定海
      域，復由被告甲○○駕船接駁載運至基隆市八斗子漁港，
      足認被告甲○○與「大頭」及人蛇集團成員間，有行為之
      分擔，參酌首揭所述，被告甲○○仍應對「大頭」及人蛇
      集團成員之行為負責，故被告甲○○雖僅負責在臺灣地區
      領海範圍內接駁前開大陸地區人民，仍應就其餘共犯所為
      自大陸地區載運大陸地區人民進入臺灣地區之行為共同負
      責。
（三）核被告甲○○所為，係違反臺灣地區與大陸地區人民關係
      條例第15條第1 款之規定，應依同條例第72條第2 項、第
      1 項之意圖營利，違反不得使大陸地區人民非法進入臺灣
      地區規定罪論處。被告甲○○與「大頭」及大陸地區人蛇
      集團成員間，有犯意之聯絡及行為之分擔，應論以共同正
      犯。
（四）爰審酌被告甲○○因貪圖利得，不思以漁船從事正當捕魚
      工作獲取所需，竟用以使大陸地區人民非法進入臺灣地區
      ，嚴重危害臺灣地區之國土安全及社會安寧秩序，惟於該
      船報關之際即遭查獲，非法進入臺灣地區之大陸地區人民
      均經逮捕，未實際危害臺灣地區之社會秩序，且被告甲○○前無犯罪紀錄，此有臺灣高等法院被告前案紀錄表在卷
      供參，又其於警詢、偵查及本院審理時，均坦認犯行，犯
      後態度良好等一切情狀，量處如主文所示之刑。
二、被告戊○○、丁○、丙○○部分
（一）按刑法上之藏匿人犯，係指對於已經犯罪之人而為藏匿或
      使之隱避者而言。本件大陸地區人民郭元標、陳花瑩、易
      又華、秦平及周理芳等人，經由不詳之大陸籍船隻，載
      運進入臺灣地區領海範圍時，即係未經主管機關許可入境
      ，而違反國家安全法第3 條第1 項，屬觸犯同法第6 條第
      1 項規定之犯罪行為人，而被告戊○○、丁○、丙○○在
      屬於臺灣地區領海範圍之東經121 度40分、北緯25度38分
      海域，協助上開大陸地區人民登上「吉滿12號」，並於「
      吉滿12號」即將進港之際，帶同上開大陸地區人民前往該
      船之密艙藏匿，以逃避追緝之行為，即已該當刑法第164
      條第1 項之藏匿犯人罪。
（二）被告戊○○、丁○、丙○○間，就上開藏匿犯人之行為，
      有犯意之聯絡及行為之分擔，應論以共同正犯。
（三）爰審酌被告戊○○、丁○、丙○○明知前揭大陸地區人民
      係非法進入臺灣地區之犯罪行為人，竟協助其等登上「吉
      滿12號」，並在船隻入港前，帶領其等躲入密艙，若未經
      警查緝，該等大陸地區人民將順利進入臺灣地區，而嚴重
      危害臺灣地區之社會秩序，惟被告戊○○、丁○、丙○○
      僅屬船員身分，於「吉滿12號」與不詳之大陸籍船隻接駁
      前，對於該次出航之目的並無所悉，且被告甲○○亦僅承
      諾給付報酬，被告戊○○、丁○、丙○○均尚未實際獲取
      利益，又上開未經許可入境之大陸地區人民業經查獲，未
      實際影響我國社會秩序，再者，被告戊○○、丁○、丙○○雖於警詢及偵查中，隱瞞部分犯罪事實，然於本院審理
      時均坦承犯行，犯後態度尚屬良好等一切情狀，量處如主
      文所示之刑，並分別諭知易科罰金之折算標準。
（四）被告戊○○、丁○、丙○○前無犯罪紀錄，此有臺灣高等
      法院被告前案紀錄表在卷供參，其等所為本件犯行，僅因
      一時思慮未週，致觸法網，且前開未經許可進入臺灣地區
      之大陸地區人民業經警查獲，並未實際對我國之社會秩序
      造成危害，又被告戊○○、丁○、丙○○於本院審理時坦
      認犯罪，足認尚有悔意，經此科刑教訓，應能知所警惕而
      不致再犯，故本院認所宣告之拘役，均以暫不執行為適當
      ，爰併予宣告緩刑2 年，以啟自新。
據上論斷，應依刑事訴訟法第299 條第1 項前段，臺灣地區與大
陸地區人民關係條例第15條第1 款、第79條第2 項、第1 項，刑
法第11條前段、第28條、第164 條第1 項、第74條第1 項第1 款
、第41條第1 項前段，刑法施行法第1 條之1 ，判決如主文。
本案經檢察官己○○到庭執行職務。
中    華    民    國    95    年    12    月    25    日
                  刑事第五庭審判長法    官  陳志祥
                                  法    官  楊皓清
                                  法    官  邰婉玲
以上正本證明與原本無異。
對於本件判決如有不服，應於收受送達後10日內，向本院提出上
訴書狀，上訴於臺灣高等法院，並按他造當事人之人數附具繕本
。
中    華    民    國    95    年    12    月    25    日
                                  書 記 官  林建清
附錄所犯法條：
臺灣地區與大陸地區人民關係條例第15條第1款─
下列行為不得為之：
一、使大陸地區人民非法進入臺灣地區。
臺灣地區與大陸地區人民關係條例第79條第1項─
違反第 15 條第 1 款規定者，處 1 年以上 7年以下有期徒刑，
得併科新臺幣1百萬元以下罰金。
臺灣地區與大陸地區人民關係條例第79條第2項─
意圖 營利而犯前項之罪者，處 3 年以上 10年以下有期徒刑，得
併科新臺幣5百萬元以下罰金。
中華民國刑法第164條
（藏匿人犯或使之隱避罪）
藏匿犯人或依法逮捕拘禁之脫逃人或使之隱避者，處 2年以下有
期徒刑、拘役或5百元以下罰金。


司法院資訊處製作；財團法人民間司法改革基金會備份。
